【裁判字號】    99,司財管,131
【裁判日期】    990825
【裁判案由】    指定遺產管理人
【裁判全文】
臺灣高雄地方法院民事裁定            99年度司財管字第67號
聲  請  人  高雄縣鳳山市農會
法定代理人  薛東森
聲  請  人  高雄縣政府地方稅務局
法定代理人  乙○○
上聲請人對被繼承人甲○○聲請指定遺產管理人事件，本院裁定
如下：
    主  文
選任焦文城律師為被繼承人甲○○（男，民國○○○年○月○○
日生，身分證統一編號：Ｚ000000000號，民國九十八
年六月二十二日死亡）之遺產管理人。
程序費用新臺幣壹仟元由被繼承人甲○○之遺產負擔。
    理  由
一、本件聲請意旨略以：(一)緣被繼承人甲○○（男，民國○○年○
    月○○日生，身分證統一編號：Ｚ000000000號，生前設籍高雄
    縣大寮鄉○○村○○○路5 巷9 號）於88年2 月1 日及88年
    9 月23日分別向聲請人借款新臺幣（下同）17,000,000元及
    13,000,000元，詎被繼承人甲○○於98年6 月22日死亡，其
    繼承人均已向法院聲明拋棄繼承權，又其親屬會議並未於一
    個月內為其選任遺產管理人，致聲請人對被繼承人之遺產無
    法行使權利，為確保聲請人債權之行使，爰依法狀請鈞院指
    定本件遺產管理人等語。(二)緣被繼承人甲○○（男，28年1
    月16日生，身分證統一編號：Ｚ000000000號，生前設籍高雄
    縣大寮鄉○○村○○○路5 巷9 號）於98年6 月22日死亡，
    其繼承人均已向法院聲明拋棄繼承權，為處理稅捐相關事宜
    ，爰依法狀請鈞院指定本件遺產管理人等語。
二、按「繼承開始時，繼承人之有無不明者，由親屬會議於1 個
    月內選定遺產管理人，並將繼承開始及選定遺產管理人之事
    由，向法院報明。」、「無親屬會議或親屬會議未於前條所
    定期限內選定遺產管理人者，利害關係人或檢察官，得聲請
    法院選任遺產管理人，並由法院依前項規定為公示催告。」
    、又「先順序繼承人均拋棄其繼承權時，由次順序之繼承人
    繼承，其次順序之繼承人有無不明或第四順序之繼承人均拋
    棄其繼承權者，準用關於無人承認繼承之規定。」，民法第
    1177條、第1178條第2 項、第1176條第6 項分別定有明文。
三、經查：
  (一)聲請人主張之前揭事實，業據聲請人高雄縣鳳山市農會提出
    本院家事法庭98年10月23日雄院高98司繼司金字第2177號函
    、被繼承人之繼承系統表、財政部臺灣省南區國稅局財產歸
    屬資料清單、戶籍資料、抵押權設定契約書暨他項權利證明
    書等件為證；業據聲請人高雄縣政府地方稅務局提出高雄縣
    政府地方稅務局欠稅總歸戶查詢情形表、戶籍資料、財政部
    財稅資料中心家庭成員三親等資料查詢清單、繼承系統表、
    本院98年8 月6 日雄院高98司繼司金字第2245號通知、本院
    98年7 月31日雄院高98司繼司金字第2177號通知、遺產稅共
    繼人檔查詢、全國財產稅總歸戶財產查詢清單土地建物查詢
    資料等件為證，而被繼承人甲○○於98年6 月22日死亡，其
    繼承人均已向本院聲明拋棄繼承權，並經本院98年度司繼字
    第2177號、第2245號、第2406號准予備查在案等情，業經本
    院依職權調取上開卷宗核閱屬實，堪信為真實。
  (二)聲請人高雄縣鳳山市農會及高雄縣政府地方稅務局既對被繼
    承人有債權存在，為其債權人，自應屬利害關係人無訛。又
    被繼承人之繼承人均已依法拋棄繼承，復查無其他合法繼承
    人存在，揆諸前揭規定，自應準用關於無人承認繼承之規定
    ，參以其親屬會議並未於死亡發生之日起1 個月內為其選定
    遺產管理人並呈報本院，是聲請人高雄縣鳳山市農會及高雄
    縣政府地方稅務局以利害關係人之地位，向本院聲請選任遺
    產管理人，自屬有據。
  (三)本院審酌：被繼承人甲○○前揭現存繼承人既均已依法拋棄
    繼承，可知顯已不願再與被繼承人之遺產有何糾葛，本無義
    務就其遺產再為管理；況擔任遺產管理人，主要係彙整被繼
    承人之財產，踐行被繼承人債權、債務之確認，並作適法合
    理之分配，且於有繼承人承認繼承時或遺產分配後，尚有剩
    餘時，將遺產移交繼承人或國庫，此須熟悉相關法律程序進
    行遺產處分，經本院自高雄律師公會願意擔任法院遺產管理
    人名單中徵詢後，焦文城律師願意以其專業知識管理及處理
    被繼承人後續之遺產問題，有電話紀錄1 紙附卷可稽，爰選
    任焦文城律師為本件遺產管理人。另因本件被繼承人之全部
    繼承人均拋棄繼承，而「準用」無人承認繼承之規定，與繼
    承人有無不明之情形尚屬有間，是民法第1178條第2 項關於
    承認繼承之公示催告，即無準用之餘，附此敘明。
四、依非訟事件法第157 條、第24條第1 項，裁定如主文。
五、如對本裁定抗告，須於裁定送達後10日之不變期間內，向本
    院提出抗告狀，並繳納抗告費新臺幣1,000 元。
中    華    民    國    99    年     8    月    25    日
                  家事法庭  司法事務官

司法院資訊處製作；財團法人民間司法改革基金會備份。
